【裁判字號】    92,聲簡再,5
【裁判日期】    921210
【裁判案由】    聲請再審
【裁判全文】
臺灣嘉義地方法院刑事裁定                          九十二年度聲簡再字第五號
    聲  請  人
    即  被  告  甲○○
右列聲請人因無故侵入
決（九十二年度簡上字第一七號），聲請再審，本院裁定如左：
    主  文
再審之聲請駁回。
    理  由
一、聲請再審意旨略以：
  （一）由聲請再審狀所附之附件一、二所示書信中可知，告訴人係於民國七十八年
        （西元一九八九年）七月一日之前，因張升雲患膀胱癌住院，始受聘為看護
        ，而朱秉文神父係在八十年（西元一九九一年）六月十日寫給張升雲長子張
        化安之書信，第一次提及告訴人，因此，告訴人證稱：其擔任張升雲之看護
        已二十餘年，應屬虛偽；再者，由聲請再審狀附件四、五所列九十年七月二
        十三日張化安傳真信函觀之，該信函表明系爭房屋係張升雲畢生積蓄所興建
        ；而其與告訴人係在九十年七月十七日治喪會議上第一次見面，並提出聲請
再審狀附件六所示之傳真信函影本為證，且在治喪會議上告訴人與聲請人並
        未直接接觸，相隔頗遠，且會議上亦未造遺產清冊，告訴人證稱：感覺上聲
        請人應該知道房屋登記在告訴人名下云云，應係個人猜測之詞，亦屬虛偽，
        告訴人之證言既屬虛偽，原審予以採信，顯見調查草率；
  （二）證人李西滿神父證稱：其聽上訴人甲○○說是張升雲要賣給謝白娜等語，其
        在調查時業已表明與事實不符，而證人李西滿年歲已高，八十歲以上，恐在
        法庭上誤聽而為不利聲請人甲○○之偽證，原審未再加以調查，應係重要事
        實漏而未審；
  （三）聲請人於不起訴書（應係指台灣嘉義地方法院檢察署九十一年度偵字第五三
        七二、五四一八、六五七六號不起訴處分書）上所為之證言，亦屬證據之一
        ，對聲請人有利，原審何以不採，反謂聲請人吹毛求疵，顯對疑點未加調查
        。
二、按有罪判決確定後，因原判決所憑之證言，已證明其為虛偽，或者因發現確實之
    新證據，足認受有罪判決之人應受無罪、免訴、免刑或輕於原判決所認罪名之判
    決者，得為受判決人利益聲請再審；另不得上訴於第三審法院之案件，除刑事訴
    訟法第四百二十條第一項各款所列規定外，其經第二審確定之有罪判決，如就足
    生影響於判決之重要證據漏未斟酌者，亦得為受判決人之利益，聲請再審，此刑
    事訴訟法第四百二十條第一項第二款、第六款及同法第四百二十一條定有明文。
    惟所謂「原判決所憑之證言已證明其為虛偽者」，以經判決確定或其刑事訴訟不
    能開始或續行非因證據不足者為限，此觀諸刑事訴訟法第四百二十一條第二項規
    定自明。再者，刑事訴訟法四百二十條第一項第六款所謂「發現確實之新證據」
    ，係指就該新證據之本身作形式上觀察，毋須經調查程序，顯然可認為足以動搖
    原確定之判決；且該證據於當時即已存在，祇為法院及當事人所不知，迨判決後
    始行發現之情形而言，最高法院四十年台抗字第二號判例可資參照。（最高法院
    二十八年臺抗字第八號判例意旨參照）。又按刑法第三百零六條所要保護之法益
    為居住場所之安寧和平有不受其他無權者侵入或留滯其內干擾或破壞之權利，因
    此，行為人若無權而違反住屋場所人之意思，強行進入他人住屋場所，即成立本
    罪。
三、經查：
  （一）本件再審聲請人雖提出如聲請再審狀所附之附件一、二、四、五、六所示之
        傳真信函與傳真費用收據，認為原判決所憑之告訴人謝白娜之證言係虛偽；
        另其亦認原審所憑證人李西滿之證言係虛偽。然依據前開說明，聲請人以原
        審所憑證言已證明其為虛偽者聲請再審，其證明必限於『經判決確定或其刑
        事訴訟不能開始或續行非因證據不足者』，並非聲請人因原審未採其辯解而
        指摘證人證言係虛偽，即可認有刑事訴訟法第四百二十條第一項第二款所列
        之再審理由。本件遍查全卷，並無任何確定之刑事判決足以認定告訴人、證
        人李西滿之證詞係虛偽，亦無任何刑事訴訟對此部分進行追訴或審判，此顯
        與前開規定不符，因此，聲請人徒以己身之認知與證人李西滿年紀太大可能
        誤聽為由，認定原審所憑告訴人、證人李西滿之證詞係虛偽而聲請再審，與
        刑事訴訟法第四百二十條第一項第二款、第二項之規定有違，非可准許。
  （二）聲請人雖提出附件一、二、四、五、六所示之傳真信函與傳真費用收據為證
        ，然前揭證據本身作形式上觀察，附件一為朱秉文神父寄予張化安之書信，
        其間僅提及張升雲出院之事；附件二亦為朱秉文神父寄予張化安之書信，其
        間亦僅提及張升雲赴大陸探親，隨行有二位朋友及一位護理小姐，並無隻字
      片語提及告訴人謝白娜，是否足以推得聲請人聲請再審狀所述情形已有疑問
        ，遑論動搖原審判決之認定。另附件四為張升雲於大陸之妻兒（郭秀芝、張
        化安、張永華）等人書寄予朱神父、謝白娜及聲請人之書信，附件五則係該
        書信傳真之收據，附件四之書信中雖有載『亡夫現住房地，係其畢生積蓄所
        興建，自一九九八年四月以來，迄今才三年餘，聽說已為謝白娜小姐偽造文
        書，非法變更為謝白娜小姐所有』，然張升雲於大陸之妻兒等人與告訴人原
        即有遺產糾紛，且其等上開書信所述，未見依據，自難據此即認定告訴人非
        系爭房、地之所有權人；況且聲請人即為前開書信之收信人之一，該書信中
        業已書明張升雲現住房地，經告訴人偽造文書，非法變更為告訴人所有之情
        ，書信所立之時間為九十年（西元二００一年）七月二十三日，原審認定聲
        請人之犯罪時間為九十一年二月十日下午六時三十分許，益徵聲請人於行為
        時知悉系爭房、地當時之登記名義人係告訴人，因此，其所提之附件四、五
        ，亦不足以動搖原審判決之認定。至於附件六則係告訴人於九十年七月十六
        日傳真予聲請人，請其參加張升雲治喪會議之信函，由形式觀之，此僅足以
        認定告訴人請聲請人參加治喪會議，並無法證明告訴人與聲請人係在該次治
        喪會議中初次見面，遑論可據此推論聲請人不知系爭房、地非登記予告訴人
        名下，何況聲請人由附件四所示之書信亦可知悉系爭房地之登記所有權人係
        告訴人。因此，聲請人所提出如聲請狀附件一、二、四、五、六難謂有刑事
        訴訟法第四百二十條第一項第六款所示『發現確實之新證據，足認受有罪判
        決之人應受無罪之判決者』之再審事由。
  （三）至於聲請人又謂原審未採其於九十一年偵字第五三七二號、五四一八號、六
        五七六號不起訴處分書之證詞，而謂原審有重要疑點漏未調查，然聲請人就
        此部分，僅空泛指摘原審判決未採其說詞之不當，對於原審究竟漏未審酌何
        項重要證據，並未具體說明，自亦難認有刑事訴訟法第四百二十一條所列之
        再審事由。
  （四）此外，本院經依職權調閱原審判決全卷，原審確定判決對於何以認定告訴人
        之所有權須受保障，何以認定聲請人有無故侵入住宅之故意，均已詳予說明
        ，況證人李西滿、告訴人謝白娜之證言並未有何刑事判決證明其係虛偽，而
聲請人於聲請再審狀所提之證據由形式上觀之，亦無法動搖原判決之認定，
        同時又無刑事訴訟法第四百二十一條所列之再審原因；揆諸前揭規定，本件
        再審聲請為無理由，應予駁回。
四、據上論據，應依刑事訴訟法第四百三十四條第一項，裁定如主文。
中      華      民      國    九十二    年     十二     月      十      日
                                臺灣嘉義地方法院刑事第二庭
                                審判長  法  官  許  兆  慶
                                        法  官  廖  政  勝
                                        法  官  林  坤  志
右正本證明與原本無異。
如不服本裁定，應於裁定送達後五日內向本院提出抗告狀（應附繕本）。
中      華      民      國    九十二    年     十二     月      十      日
                                        書記官  黃  意  雯


司法院資訊處製作；財團法人民間司法改革基金會備份。
